最高法院刑事判決　　　　　　　　　111年度台上字第2105號
上　訴　人　王柏揚




選任辯護人　吳胤如律師
上列上訴人因妨害性自主案件，不服臺灣高等法院中華民國 111
年1月20日第二審判決（110年度侵上訴字第59號，起訴案號：臺
灣新北地方檢察署108年度偵字第17735號），提起上訴，本院判
決如下：
    主  文
上訴駁回。
    理  由
一、刑事訴訟法第377 條規定，上訴於第三審法院，非以判決違
    背法令為理由，不得為之。是提起第三審上訴，應以原判決
    違背法令為理由，係屬法定要件。如果上訴理由書狀並未依
    據卷內訴訟資料，具體指摘原判決不適用何種法則或如何適
    用不當，或所指摘原判決違法情事，顯與法律規定得為第三
    審上訴理由之違法情形不相適合時，均應認其上訴為違背法
    律上之程式，予以駁回。
二、本件原審審理結果，認定上訴人王柏揚有如原判決犯罪事實
    欄所載之犯行，因而維持第一審論處上訴人犯強制猥褻罪刑
    之判決，駁回上訴人在第二審之上訴，已詳敘其調查證據之
    結果及憑以認定之心證理由。
三、刑法強制猥褻罪與性騷擾防治法之性騷擾罪，前者係以其他
    性主體為洩慾之工具，俾求得行為人自我性慾之滿足；後者
    則指性侵害犯罪以外，對他人實施違反其意願而與性或性別
    有關之行為，不以性慾之滿足為必要。另前者係侵害被害人
    之性自主權，後者則破壞被害人享有關於性及性別之寧靜，
    暨不受干擾之狀態。二者雖均違反被害人意願，但前者並非
    短暫之干擾，後者則係於被害人不及抗拒之際，出其不意乘
    隙為短暫之親吻、擁抱或觸摸其臀部、胸部或其他身體隱私
    處之行為，不容混淆。本件原判決認上訴人（行為時已滿18
    歲，但未滿20歲）係利用其與代號AD000-A108105 之被害女
    子（案發時已滿16歲，但未滿18歲，真實姓名年籍詳卷，下
    稱A女）獨處之機會，強行抱起A女使之跨坐在其腿上，以雙
    手觸摸A女腰部，且不顧A女反抗，徒手壓制A女，並將A女抱
    到房間床上，於推倒A女後跨坐在A女腰間，親吻A 女耳朵及
    頸部，並隔著A女上衣撫摸A女胸部等情。上訴人所為係屬為
    滿足自身性慾之猥褻行為，已影響A 女性意思形成與決定之
    自由，而非於A 女不及抗拒之際，出其不意乘隙為短暫之觸
    摸，所為係強制猥褻，而非性騷擾防治法第25條第1 項之性
    騷擾，因此原判決認上訴人所為係犯強制猥褻罪，依上揭說
    明，於法尚無不合。上訴意旨仍執陳詞，主張其行為並未違
    反A女之意願，應論以性騷擾防治法第25條第1項之性騷擾罪
    云云，指摘原判決認其觸犯強制猥褻罪，有所不當，難認係
    適法之第三審上訴理由。
四、證據之取捨及事實之認定，為事實審法院之職權，如其判斷
    無違經驗法則或論理法則，不能任意指為違法。原判決依憑
    上訴人之不利己供述（於原審審理時自承有抱起A 女，使之
    跨坐在其腿上、觸摸A女腰部，然後將A女抱起，並提到想跟
    A女發生關係），參酌A女、證人即A 女之學妹林○○（名字
    詳卷）等不利之證詞，及卷附上訴人與A女在通訊軟體Masse
    nger（下稱Massenger ）上之對話紀錄截圖等證據資料，經
    綜合判斷，認定上訴人有強制猥褻犯行，已敘明其取捨證據
    及認定之理由，對於上訴人辯稱並未違反A 女意願，亦未強
    制猥褻A 女云云，如何不足採信，亦依據卷內資料，詳加指
    駁。並說明林○○之證詞中，關於A 女於案發當天離開上訴
    人居處回到學校，向其提及本件案情，及在講述過程中傷心
    痛哭、覺得自己很髒等客觀情況，為林○○親自見聞感受，
    屬適格之補強證據。另上訴人在案發後，於當天下午以Mass
    enger向A女傳送：「還在生氣嗎」、「是怕我嗎？」、「不
    過我也沒有真的打算對你怎樣倒是真的」、「不然妳今天就
    失身了」、「對不起」、「唉，我還是太衝動了」、「以後
    我一定管好我的柏狼的，不會再讓他出來」、「真的很抱歉
    」等語；A 女回覆：「我現在思緒好亂」、「好怕」、「我
    現在腦袋真的好亂」等語，於翌日下午再回覆：「我不知道
    怎麼面對餒昨天我連躺在床上都想到下午的事」，上訴人隨
    即傳送：「（跪下趴地）我有在深深反省（懇求原諒）」等
    語，有Massenger 之對話紀錄截圖可憑。觀其對話內容，明
    顯可見上訴人之「衝動」行為，造成A 女驚懼混亂之感受，
    上訴人反覆表達歉意，甚至以沒有真的打算對妳怎樣、不然
    妳今天就失身了等語，解釋其行為意圖，核與A 女指證上訴
    人對其強制猥褻之行為相符。何況上訴人僅為A 女同校之學
    長，而非交往中之男女朋友，其在未獲同意之情形下，對 A
    女親吻耳朵、頸部及撫摸A 女胸部等舉動，依一般社會通念
    ，足以誘起、滿足、發洩人之性慾，使A 女感到嫌惡或恐懼
    ，自屬猥褻行為，而與安撫情緒之舉無涉。上訴人辯稱因見
    A 女哭泣，始行摟抱安慰，不具猥褻意圖等語，與事理有違
    ，不足採信。所為論斷，與經驗及論理法則，尚無不合。上
    訴意旨置原判決已明確論斷說明之事項於不顧，仍主張並未
    對A 女強制猥褻，伊於測謊時情緒已達崩潰狀態，不適合進
    行測謊，原判決仍認定測謊鑑定報告有證據能力，並為不利
    於伊之認定，有違證據法則，另林○○有關本案發生經過之
    證詞，均係轉述自A女，與A女證詞具同一性，不具補強證據
    之適格，原判決認定林○○之證詞可為A 女指證之補強證據
    ，亦有違誤云云，指摘原判決不當。惟原判決依憑上訴人不
    利於己之供述、A女及林○○之證詞及上訴人與A女在Massen
    ger 上之對話紀錄截圖，已足以認定上訴人之犯行，至於測
    謊鑑定報告是否有證據能力不影響本件事實之認定，且即令
    排除此項證據，對原判決之結果亦不生影響。另林○○之證
    詞中，關於其證述A 女在講述過程中有傷心痛哭、覺得自己
    很髒等客觀情況，為林○○親身見聞感受，自屬適格之補強
    證據，而非累積證據。上訴意旨執上揭理由指摘原判決不當
    ，無非對補強證據有所誤解，及對原審採證認事職權之適法
    行使，依憑己見，再為爭辯，亦非合法之第三審上訴理由。
五、其餘上訴意旨，均非依據卷內訴訟資料具體指摘原判決不適
    用何種法則或如何適用不當，徒就原審採證認事職權之適法
    行使，以及原判決已明確論斷說明之事項，暨其他不影響於
    判決結果之枝節問題，漫事爭論，顯與法律規定得為第三審
    上訴理由之違法情形不相適合，揆之首揭說明，本件上訴違
    背法律上之程式，應予駁回。 
據上論結，應依刑事訴訟法第395條前段，判決如主文。
中    華    民    國   111    年    5     月    4     日
                  刑事第八庭審判長法  官  何  菁  莪  
                                  法  官  何  信  慶  
                                  法  官  朱  瑞  娟  
                                  法  官  高  玉  舜  
                                  法  官  劉  興  浪  
本件正本證明與原本無異
                                  書記官
中    華    民    國   111    年    5     月    9     日